【裁判字號】    97,台上,2275
【裁判日期】    970529
【裁判案由】    妨害國幣懲治條例
【裁判全文】
最高法院刑事判決            九十七年度台上字第二二七五號
上  訴  人  甲○○
選任辯護人  王文聖律師
上  訴  人  乙○○
選任辯護人  嚴庚辰律師
上  訴  人  丁○○
選任辯護人  邱垂勳律師
上  訴  人  丙○○
上列上訴人等因妨害國幣懲治條例案件，不服台灣高等法院台中
分院中華民國九十七年三月四日第二審更審判決（九十六年度上
更(一)字第二八一號，起訴案號：台灣台中地方法院檢察署九十五
年度偵字第九六七、四０三八號），提起上訴，本院判決如下：
    主  文
原判決撤銷，發回台灣高等法院台中分院。
    理  由
本件原判決撤銷第一審關於上訴人甲○○、乙○○部分及上訴人
丙○○、丁○○偽造幣券部分之判決，改判仍論上訴人等四人以
共同連續意圖供行使之用，而偽造幣券罪；量處甲○○有期徒刑
七年、乙○○有期徒刑五年四月、丙○○有期徒刑五年十月、丁
○○有期徒刑五年四月；併均諭知相關之從刑；固非無見。
惟查：(一)、被告之自白，非出於強暴、脅迫、利誘、詐欺、疲勞
訊問、違法羈押或其他不正之方法，且與事實相符者，得為證據
，刑事訴訟法第一百五十六條第一項規定甚明。丙○○於第一、
二審一再辯稱：「我在民國九十五年一月四日被逮捕，那時我還
在酒醉，我喝（酒）到早上沒有休息，我被帶到警局後，警察就
一直問我，但我很想睡覺，警察一直要我說是甲○○，我因為很
想睡覺，覺得意思差不多，我就說好。」且伊在詢問過程中曾多
次要求打電話回家請家人聘律師到場，均遭警方拒絕，致伊心生
恐懼，警方又一再強調如果配合製作筆錄就會讓伊和女友丁○○
交保，伊在懼怕中急於脫罪交保，乃在警方誘導下予以配合製作
警詢筆錄，並非出於自由意識之陳述，欠缺自白之任意性，不具
證據能力，不得採為論罪之證據等語（見一審卷(一)第二七二頁、
原審卷(一)第一一九頁）。實情如何？原審未先予調查釐清，論述
明白，遽採為丙○○及其他上訴人等論罪之依據，其採證難謂適
法。(二)、原判決理由壹之四既謂證人謝玉琳於第一審審理時結證
稱：僅見過丁○○一次，係在彰化交流道下面，丙○○拿偽鈔來
給伊和楊堯文，丙○○叫伊與楊堯文拿真鈔的浮水印來描，再去
刻印章，伊與楊堯文跟丙○○說很困難，丙○○則比著丁○○說
，她會你們不會等語，關於聞自丙○○所述「丁○○會，你們不
會」部分，因屬其未親自聞見或經歷其所陳述之事實，純粹係聽
聞丙○○個人之說詞，則有關證人謝玉琳證述「丁○○會（製作
浮水印）」一事，此部分屬傳聞之詞，應認其傳聞證言不具證據
能力等語（見原判決第十頁）。核與原判決第二十四頁第(4)項說
明採謝玉琳前開證述稱丙○○於指示謝玉琳等人製作浮水印，因
楊堯文、謝玉琳二人表示很困難時，丙○○曾以手直指丁○○，
答稱丁○○會製作浮水印而你們不會等語，為丁○○論罪之證據
，似認丙○○前開審判外之陳述有證據能力得為證據之論述，有
不相適合之矛盾。(三)、有罪之判決書，對被告有利之證據不採納
者，應說明其理由，為刑事訴訟法第三百十條第二款所明定。故
有罪判決書對於被告有利之證據，如不加採納，必須說明其不予
採納之理由，否則即難謂無判決不備理由之違誤。是事實審法院
應於審判期日就被告否認犯罪所為有利之辯解事項與證據，予以
調查，而於有罪判決理由內詳加論列，否則率行判決，即屬於法
有違。丙○○於第一審審理時稱伊有拿金箔紙到桃園給鄧嘉明，
但不是向甲○○拿的，而是張述興以前遺留在興安街的；金箔紙
部分是張述興叫伊去嘉義市○○街二五一號一樓的雜物堆拿的，
是張述興告訴伊在那邊，伊自己去拿的，完全沒有透過甲○○；
又稱：「（問：金箔紙三捲是何人交給你？）是張述興要我去甲
○○住處拿，我進去先敲門，有人幫我開門，我進去後就自己拿
」、「（問：為何你之前的筆錄說是甲○○拿給你的？）當時我
是說我在甲○○的住處拿的，警察記成是甲○○拿給我的」、「
是張述興叫我去甲○○住處一樓的雜物堆裡面拿的」等語。參以
內政部警政署刑事警察局移送書記載：九十四年十二月二十九日
晚上，張述興交付丙○○二捲金色一大一小，一捲紫色大捲金箔
紙（燙印防偽線用），由丙○○北上交付鄧嘉明、乙○○二人等
語及卷附警方拍攝之蒐證照片顯示，當日警方人員全天候監控嘉
義市○○街二五一號及嘉義市○○路八六０號五樓之二甲○○、
丙○○之住處，且全程跟監追蹤，但其跟監資料，並未發現丙○
○於當天晚上曾到甲○○住處，丙○○當日亦未曾與甲○○見面
；足見丙○○之證述與客觀事實不符，且與其在警詢中之供述前
後矛盾、虛偽不實，不得採為甲○○論罪之證據等語（見原審卷
(一)第一六六、一六七頁）。實情如何？原審未予調查釐清論述明
白，遽採丙○○在警詢中之陳述為甲○○論罪之證據，亦嫌理由
欠備。(四)、原判決事實一認定張述興、甲○○與鄧嘉明、丙○○
商議偽造新台幣幣券以供換取真鈔牟利，進而分工印製偽造，嗣
因偽鈔印製數量龐大，極需人手，又由鄧嘉明邀同有犯意聯絡之
乙○○，自九十四年十二月中旬某日起，依製造偽鈔進度之實際
需求，由鄧嘉明、乙○○不定時，自嘉義市前往桃園縣大園鄉租
屋處協助裁割已印妥偽造幣券等工作，並未認定乙○○有參與商
議製造偽鈔事宜。原判決理由貳之一第(二)段卻謂印製偽鈔屬非法
犯行，刑責非輕，倘非核心成員，豈有任憑他人聽聞犯罪計畫之
理？丙○○如未參與張述興等人印製偽鈔之犯行，何以於張述興
、鄧嘉明、乙○○商討印製偽鈔事宜時，任其在場？此部分事實
認定與理由說明亦有不相適合之矛盾。上訴人等上訴意旨分別指
摘原判決關於其本人部分不當，尚非全無理由，應認仍有撤銷原
判決發回更審之原因。
據上論結，應依刑事訴訟法第三百九十七條、第四百零一條，判
決如主文。
中    華    民    國  九十七  年    五    月  二十九  日
                      最高法院刑事第九庭
                          審判長法官  洪  文  章
                                法官  王  居  財
                                法官  郭  毓  洲
                                法官  黃  梅  月
                                法官  邱  同  印
      本件正本證明與原本無異
                                      書  記  官
中    華    民    國  九十七  年    六    月    三    日
                                                      V


司法院資訊處製作；財團法人民間司法改革基金會備份。
